【裁判字號】    97,交聲,2181
【裁判日期】    971020
【裁判案由】    交管條例聲異
【裁判全文】
臺灣板橋地方法院交通事件裁定        97年度交聲字第2181號
                                    97年度交聲字第2193號
原處分機關  交通部公路總局臺北區監理所板橋監理站
異  議  人
即受處分人  甲○○
上列異議人即受處分人因違反道路交通管理處罰條例案件，對於
交通部公路總局臺北區監理所板橋監理站民國97年7 月31日所為
之處分（板監裁字第裁41-C00000000號、41-C00000000號），聲
明異議，本院裁定如下：
    主  文
異議均駁回。
    理  由
一、按「汽車駕駛人，行經有燈光號誌管制之交岔路口闖紅燈者
    ，處新台幣一千八百元以上五千四百元以下罰鍰」、「汽車
    駕駛人，駕駛汽車有違反本條例之行為，經交通勤務警察或
    依法令執行交通稽查任務人員制止時，不聽制止或拒絕停車
    接受稽查而逃逸者，除按各該條規定處罰外，處新臺幣三千
    元以上六千元以下罰鍰」，道路交通管理處罰條例第53條第
    1 項、第60條第1 項分別定有明文，且依同條例第63條第1
    項第3 款及同條項第1 款規定，應分別記違規點數3 點、1
    點。又所謂「汽車」，係指在道路上不依軌道或電力架線而
    以原動機行駛之車輛（包括機器腳踏車），同條例第92條第
    1 項所授權訂立之道路交通安全規則第2 條第1 項第1 款亦
    有明文規定。故機車駕駛人如有上開闖紅燈及拒絕停車接受
    稽查而逃逸之違規情形，亦有首揭處罰規定之適用。
二、原處分機關認異議人即受處分人甲○○於民國97年6 月24日
    中午12時45分許，騎乘車牌號碼287-BMD 號重型機車，行經
    臺北縣永和市○○路與得和路口時，從安樂路闖越紅燈左轉
    得和路，且拒絕停車接受稽查而逃逸，涉有道路交通管理處
    罰條例第53條第1 項、第60條第1 項之違規，嗣經警逕行製
    單舉發後，爰依上開法律規定，於97年7 月31日以板監裁字
    第裁41-C00000000號、41-C00000000號分別裁罰異議人罰鍰
    新台幣（下同）1 千8 百元及3 千元，且各記違規點數3 點
    及1 點在案，此有臺北縣政府警察局舉發違反道路交通管理
    事件通知單影本、原處分機關違反道路交通管理事件裁決書
    各2 份附卷可按。
三、聲明異議意旨略以：異議人騎乘前揭機車左轉時，雖然沒有
    看前面的號誌，但有看到左邊的號誌是變成紅燈，所以異議
    人想說異議人行車方向的號誌應該就是綠燈，所以才直接左
    轉。異議人左轉之後，並未看到警察攔檢，而是在通過舉發
    之違規地點後，才聽到後面有警察的哨子聲，異議人並不知
    道這個哨聲是在攔截異議人。爰聲明異議，請求撤銷上開裁
    決云云。
四、經查：
  (一)證人即案發當時之現場值勤警員葉哲宏到庭證稱：「（問：
    本件是否你承辦？當時情形？）是的。案發當天我在臺北縣
    永和市○○路14號前上做交通稽查的工作，我在中午十二時
    四十五分時，看到一台重型機車從安樂路紅燈左轉到得和路
    ，車牌是２８７－ＢＭＤ，是一部銀色的機車，當時二邊道
    路都沒有汽機車行走，因為當時是行人穿越的時間，得和路
    、安樂路都是紅燈，我看他左轉過來，就拿指揮棒攔停並吹
    哨子示意請他受檢，我不知道他是否有聽到我的哨聲，但我
    的動作做得很大，他應該看得到我攔檢的動作，但他並沒有
    停下來，就一直往前騎，他穿越我這個稽查點時，我就馬上
    查詢這個車號是否是贓車，發現不是，因我的稽查點與我停
    機車的位置有一段距離，所以等我抄下車號及車型後再去追
    時，已經看不到他了」、「（問：異議人說他看左邊得和路
    是紅燈，安樂路是否一定是綠燈？）該交岔路口較特別，它
    有行人穿越的號誌，也就是行人穿越的號誌亮起時，得和路
    和安樂路都會是紅燈。異議人就是在這個時候左轉」、「（
    問：當時抄下異議人車號時，距離他多遠？）五公尺左右，
    所以我看得很清楚」、「（問：視力狀況？）我有近視，但
    我有戴眼鏡，戴眼鏡之後的視力是正常的」、「（問：當時
    視線如何？）視線良好，天氣很晴朗」、「（問：是否認識
    異議人？與異議人間有無任何恩怨嫌隙？）不認識，都沒有
    」等語（參見本院97年9 月17日訊問筆錄）。
  (二)審諸前揭警員所證乙節，並無不合常理或矛盾之處，其所為
    證詞業已清楚證述異議人騎乘前揭機車，於案發時、地確有
    闖越紅燈及拒絕停車接受稽查而逃逸之交通違規情事甚明。
    至除該警員之證詞外，固無另以錄影或照相等方式所拍攝之
    車輛違規錄影帶或照片另資證明。惟一般警員執行交通勤務
    ，依法並未要求就上開車輛闖紅燈、拒絕停車接受稽查而逃
    逸等違規事項必須錄影或拍照存證，且因此等違規情事均發
    生於一剎那之間，除非於案發現場恰有預先錄影或擺設固定
    之照相設備，否則要求值勤警員或舉發機關緊急錄影或照相
    ，並須以此為證，亦未免與執行勤務之實況難合。職是之故
    ，本院以為雖無違規錄影或照片等證據資料另為佐證，但案
    發當時之現場值勤警員亦不失為可資證明之證人身分，上開
    警員既已到庭作證如上，其證詞尚屬合理，且衡諸該警員係
    依法執行公務，其與異議人並不認識，亦無任何嫌隙可言，
    該警員當不至甘冒涉犯偽證罪之風險，蓄意構陷異議人有此
    交通違規，故該警員上述之證言應可採信，當堪認定異議人
    確有上開之違規事實無訛。
五、綜上所述，應堪認定異議人確有前揭之交通違規情事，異議
    人所辯容無足取。揆諸首揭法律規定，異議人既騎車行經有
    燈光號誌管制之交岔路口闖紅燈，且拒絕停車接受稽查而逃
    逸，原處分機關審酌異議人違規情節，分別處以法律規定額
    度內之罰鍰1 千8 百元、3 千元（合計4 千8 百元），並各
    記違規點數3 點、1 點（合計4 點），自屬有據。異議人仍
    執詞聲明異議，洵無理由，本院當應裁定駁回。
六、結論：依道路交通管理處罰條例第87條第2 項、道路交通案
    件處理辦法第19條，裁定如主文。
中    華    民    國    97    年    10    月    20    日
                  交通法庭      法  官  陳信旗
以上正本證明與原本無異。
如不服本裁定，應於送達後5 日內向本院提出抗告狀。
                                書記官  陳昭綾
中    華    民    國    97    年    10    月    20    日


司法院資訊處製作；財團法人民間司法改革基金會備份。
